臺灣高等法院民事裁定
109年度國抗字第36號
抗  告  人  邱拓融  
上列抗告人因與相對人國防部海軍司令部間聲請訴訟救助事件，
對於中華民國109年4月28日臺灣臺北地方法院109年度救字第117
號裁定，提起抗告，本院裁定如下：
    主  文
抗告駁回。
抗告費用由抗告人負擔。
    理  由
抗告人聲請及抗告意旨略以：伊提起請求國家賠償事件，本應
  於起訴時繳交訴訟費用，惟因於民國（下同）106年5月11日遭
  第三人潘逸文詐欺新臺幣（下同）90萬元至今無下落，且於10
  8年6月26日報案遭詐欺300萬元以上，108年4月6日遭第三人君
  安證券投資顧問股份有限公司詐騙損失約110萬元以上，至今
  生活困擾，尚有借款未還，目前實無資力再支出訴訟費用，爰
  請求撤銷原裁定，准予訴訟救助等語。 
按當事人無資力支出訴訟費用，且非顯無勝訴之望者，法院應
  依聲請，以裁定准予訴訟救助，民事訴訟法第107條第1項固有
  明文。此項請求救助之事由，依同法第109條第2項、第284條
  之規定，應提出能即時調查之證據以釋明之。所謂無資力，係
  指窘於生活，且缺乏經濟上之信用者而言（最高法院43年台抗
  字第152號判例意旨參照）；若非取給於自己或共同生活親屬
  基本生活之費用不能支出訴訟費用，且無籌措款項以支出訴訟
  費用之信用技能，即難謂為無資力支出訴訟費用，乏經濟上之
  信用者而言。又法院調查聲請人是否無資力支出訴訟費用，專
  就聲請人提出之證據為之，如聲請人未提出證據，或依其提出
  之證據，未能信其無資力支出訴訟費用之主張為真實，即應將
  其聲請駁回，並無派員調查之必要（最高法院26年滬抗字第34
  號判例參照）。
抗告人主張無資力繳納訴訟費，本件應准予救助云云，雖據其
  提出借貸協議書、金融消費中心書函、受理刑事案件報案三聯
  單等為據（見原法院卷第9-14頁），惟上開資料無從作為衡量
  抗告人資力之依據，亦無法據此資料推知抗告人之經濟狀況、
  信用全貌，難認其已盡釋明之責。又依原法院依職權調閱抗告
  人107年度之財產所得資料可知，抗告人於107年全年之薪資、
  股利等所得合計已逾69萬元，名下有房屋、土地及股票多筆，
  財產總額合計逾463萬元，有稅務電子閘門財產所得調件明細
  表可參（見原法院卷第17-25頁），是抗告人於107年間有薪資
  、股利等所得，名下亦有不動產及股票等財產，實難認其有何
  窘於生活或無經濟信用之情事。此外，抗告人固執前詞提起抗
  告，但仍未能提出其它可供即時調查之證據，釋明抗告人有何
  窘於生活，且缺乏經濟信用或籌措款項之技能，致無資力支出
  本件訴訟費用之情事，亦未釋明其名下財產有何不能自由處分
  之情形，自無從使本院信其所稱無資力支出訴訟費用為真實，
  則其聲請訴訟救助，即屬無據。從而，原裁定駁回抗告人之聲
  請，並無不當。抗告意旨指摘原裁定不當，求予廢棄，為無理
  由，應予駁回。
四、據上論結，本件抗告為無理由，爰裁定如主文。
中　　華　　民　　國　　109 　年　　10　　月　　22　　日
                  民事第十一庭  
                        審判長法  官  李慈惠  
                              法  官  陳婷玉
                              法  官  謝永昌
正本係照原本作成。
本裁定除以適用法規顯有錯誤為理由外，不得再抗告。如提起再
抗告，應於收受送達後10日內委任律師為代理人向本院提出再抗
告狀。並繳納再抗告費新臺幣１千元。
中　　華　　民　　國　　109 　年　　10　　月　　22　　日
　　　　　　　　　　　　　    書記官  王增華